【裁判字號】    95,訴,756
【裁判日期】    950620
【裁判案由】    違反槍砲彈藥刀械管制條例
【裁判全文】
臺灣彰化地方法院刑事判決               95年度訴字第756號
公  訴  人  臺灣彰化地方法院檢察署檢察官
被      告  甲○○
                      號
指定辯護人  許景鐿律師
上列被告因違反槍砲彈藥刀械管制條例案件，經檢察官提起公訴
（95年度偵字第2367號），本院判決如下：
    主    文
甲○○未經許可，持有可發射子彈具有殺傷力之改造手槍，累犯
，處有期徒刑參年陸月，併科罰金新臺幣陸萬元，罰金如易服勞
役，以新臺幣玖佰元即銀元佰元折算壹日。
扣案之改造手槍壹枝（含彈匣壹個，槍枝管制編號：000000000
號）沒收。
    事    實
一、甲○○前於民國90年4月2日，因施用毒品案件，經本院以90
    年度訴字第162號判處有期徒刑8月確定，入監服刑後，於91
    年9月24日執行完畢，猶不知警惕，明知可發射子彈具有殺
    傷力之改造手槍及子彈，係槍砲彈藥刀械管制條例第4條第1
    項第1、2款所列管之物品，未經中央主管機關內政部之許可
    ，不得非法持有，竟於95年3月1日14時30分許，在彰化縣芳
    苑鄉海埔新生地王功排水水門下方石縫處，拾獲仿BERETTA
    廠84型半自動手槍製造之槍枝換裝土造金屬槍管及土造金屬
    槍機改造而成具有殺傷力之改造手槍1枝（槍枝管制編號：0
    00000000號，含彈匣1個，該槍枝因無法查明來源，未能證
    實是否為遺失物或離本人持有之物）及具有殺傷力之子彈1
    顆（該顆子彈因後述情形擊發後，未扣獲彈殼及彈頭，無從
    鑑定是否屬制式子彈或改造子彈）後，即非法持有之，並將
    之藏放於其位於彰化縣芳苑鄉○○村○○路○○段589號住
    處附近之「鎮海廟」圍牆邊。迨於同年月3日17時許，甲○○獨自取槍後，欲前往同鄉王功海埔新生地試射，途中適遇
    不知情之乙○○，甲○○遂邀其同往，惟甲○○自上衣口袋
    取出上開槍枝時，不慎因走火而射傷乙○○之左腹部（過失
    傷害部分，未據告訴），甲○○隨即聯繫友人丙○○將乙○○送醫救治，嗣因醫院發現乙○○所受係槍傷，乃通報警方
    處理，旋經由丙○○之陳述得知甲○○涉案，再經警通知甲○○到案後，會同於同年月4日10時許，至前揭「鎮海廟」
    圍牆後方起出上開改造手槍1枝（含彈匣1個），始查獲上情
    。
二、案經彰化縣警察局二林分局報告臺灣彰化地方法院檢察署檢
    察官偵查起訴。
    理    由
一、本件有關以下所引用之被告以外之人於審判外之言詞或書面
    陳述，且不符合刑事訴訟法第159條之1至第159條之4規定，
    本院復已審酌該言詞陳述或書面陳述作成之情況，並無何違
    反法定程序或不當之情形，依同法第159條之5規定，均具有
    證據能力，先予敘明。
二、訊據被告甲○○對其於上開時、地拾獲扣案之改造手槍1枝
    及子彈1顆，並將之藏放於「鎮海廟」圍牆邊，嗣因欲試射
    ，於邀不知情之友人乙○○前往時，不慎因槍枝走火而射傷
    乙○○之左腹部，事發後，其即託友人丙○○將乙○○送醫
    ，且於警方循線得知後，即會同警方起出該把改造手槍等情
    固坦承不諱，核與證人乙○○、丙○○之證述一致，並有改
    造手槍1枝扣案可佐，惟其辯稱：伊不知上開時獲之改造手
    槍是否具殺傷力云云，辯護意旨亦陳稱以：被告係於好奇之
    下持有扣案之槍枝，然因其對槍枝之真假存有疑惑，不具違
    法性之認識云云。經查：（一）按槍砲彈藥刀械管制條例第
    8條第4項規定：未經許可，持有、寄藏或意圖販賣而陳列同
    條第1項所列之鋼筆槍、瓦斯槍、麻醉槍、獵槍、空氣槍或
    第4條第1項第1款所定其他可發射金屬或子彈具有殺傷力之
    各式槍砲者，依法處3年以上10年以下有期徒刑，併科新臺
    幣700萬元以下罰金，是行為人只要未經中央主管機關許可
    ，無正當理由持有上開鋼筆槍、瓦斯槍、麻醉槍、獵槍、空
    氣槍或其他可發射金屬或子彈具有殺傷力之各式槍砲者，即
    在處罰之列，不以明知所持有之槍械具殺傷力為必要。查被
    告係民國61年出生，國中畢業，目前從商，有其警詢筆錄年
    籍資料可考，其應具有相當之社會歷練，當知政府管制不法
    槍械之決心，亦深知未經許可當不得無故持有各式槍械，此
    從被告於95年3月1日14時30分許，在彰化縣芳苑鄉海埔新生
    地王功排水水門下方石縫處，拾獲扣案之改造手槍後即將之
    藏放於住處附近之「鎮海廟」圍牆邊即可證實。又據被告於
    警詢中供稱：「我因不知該槍是否為真槍或假槍，所以好奇
    而擁有該槍」、「我因要看該拾獲之槍是真槍或假槍，所以
    將該槍放在我的夾克右口袋內，自行騎機車至王功海埔新生
    地，在路上剛好遇到乙○○」等語，另於偵查中供稱：「95
    年3月3日下午4點多，我先去拿槍出來，想知道它是否為真
    槍，我有懷疑過這支手槍是真槍」等語，顯然被告於拾獲扣
    案之改造手槍之際，對其可能具殺傷力乙情，應有相當懷疑
    ，且不論其為真槍或假槍，被告均有持有之意。（二）次查
    ，扣案之改造手槍1枝，經送內政部警政署刑事警察局以性
    能檢驗法鑑驗結果，認：送鑑改造手槍1枝（槍枝管制編號
    ：000000000號），係仿BERETTA廠84型半自動手槍製造之槍
    枝換裝土造金屬槍管及土造金屬槍機改造而成之改造手槍，
    機械性能良好，可供擊發適用之子彈使用，具殺傷力，此有
    該局95年3月23日刑鑑字第0950035624號槍彈鑑定書1份附卷
    可稽。又送驗之改造手槍，其彈匣內雖已無子彈，然從證人
    乙○○於警詢中及本院審理時之證詞，可知被告於試射當時
    ，扣案之改造手槍彈匣內，應有子彈1顆（蓋該把改造手槍
    扣案時，彈匣內已無子彈，且依被告之供述及證人乙○○之
    證詞，被告不慎射傷乙○○時，僅有一聲槍響，復無其他證
    據證實被告另曾試射過，是本院自應做有利被告之認定，認
    被告拾獲扣案之改造手槍當時，彈匣內應僅有1顆子彈），
    雖因於被告射傷證人乙○○後，未能扣得彈殼，而無從查明
    該顆子彈係屬制式或改造子彈，惟從警卷附之證人乙○○受
    傷後照片及秀傳紀念醫院證斷證明書查知，乙○○應受有相
    當之傷勢，足徵該顆子彈應具有相當之殺傷力。從而，綜合
    上述，被告所拾獲之改造手槍及子彈既具有殺傷力，而被告
    於拾獲後，復將之據為己有並置於個人實力支配之下而持有
    之，被告顯已該當上開槍砲彈藥刀械管制條例之要件，是其
    辯稱不知扣案之改造手槍有無殺傷力暨辯護意旨陳稱被告並
    無違法性認識云云，均不足為採，至辯護人另聲請調查被告
    是否服過兵役，以明被告是否認識扣案改造手槍有無殺傷力
    乙節，本院亦認並無必要，本件事證暨已明確，被告犯行亦
    堪認定，自應依法論科。
二、核被告所為，係犯違反槍砲彈藥刀械管制條例第8條第4項之
    未經許可持有可發射子彈具有殺傷力之改造手槍罪及同條例
    第12條第4項未經許可持有子彈罪。被告未經許可，以同一
    持有行為，同時持有具有殺傷力之改造手槍及具有殺傷力之
    子彈，係一行為觸犯構成要件相異之罪，為異種想像競合犯
    ，應從一重論以未經許可，持有可發射子彈具有殺傷力之改
    造手槍罪處斷。公訴人雖未論及被告所犯之未經許可持有子
    彈罪，惟因該罪與起訴之未經許可，持有可發射子彈具有殺
    傷力之改造手槍罪，具想像競合犯之裁判上一罪關係，為起
    訴效力所及，本院自應併與審理。又查，被告前於90年4月
    2日，因施用毒品案件，經本院以90年度訴字第162號判處有
    期徒刑8月確定，入監服刑後，於91年9月24日執行完畢，有
    臺灣彰化地方法院檢察署刑案資料查註紀錄表及臺灣高等法
    院被告前案紀錄表等附卷可參，其受此有期徒刑執行完畢後
    ，5年以內再犯有期徒刑以上之罪，應依累犯規定加重其刑
    。爰審酌槍枝及子彈均係屬高度危險之物品，非經主管機關
    許可不得擅自持有，以維護社會大眾安全，被告無故持有具
    有殺傷力之改造手槍及子彈，未繳交治安機關，影響社會治
    安匪淺，惟念及被告持有之時間尚短，並無持該槍枝從事不
    法行為，尚未造成實害，暨考量其犯後之態度、素行、智識
    程度及生活狀況等一切情狀，量處如主文所示之刑，併科罰
    金部分並諭知如易服勞役之折算標準，以資懲儆。扣案具有
    殺傷力之改造手槍1枝（槍枝管制編號：000000000號，含彈
    匣1個），屬於違禁物，應依刑法第38條第1項第1款，依法
    宣告沒收。至同時持有之子彈1顆，則因被告不慎擊發，剩
    餘之彈殼或彈頭，未經扣案，且已失子彈之效用，不具殺傷
    力，核無沒收之必要，附此敘明。
據上論斷，應依刑事訴訟法第299條第1項前段，槍砲彈藥刀械管
制條例第8條第4項、第12條第4項，刑法第11條前段、第47條、
第55條、第42條第2項、第38條第1項第1款，現行法規所定貨幣
單位折算新臺幣條例第2條，罰金罰鍰提高標準條例第2條，判決
如主文。
本案經檢察官高如應到庭執行職務。
中    華    民    國    95    年    6     月    20    日
                  刑事第二庭    審判長法  官  王義閔
                                      法  官  李雅俐
                                      法  官  鄭舜元
以上正本證明與原本無異。
如不服本判決，應於判決送達後10日內，向本院提出上訴狀（須
附繕本）。
中    華    民    國    95    年    6     月    23    日
                                      書記官  詹國立
槍砲彈藥刀械管制條例第8條
未經許可，製造、販賣或運輸鋼筆槍、瓦斯槍、麻醉槍、獵槍、
空氣槍或第4條第1項第1款所定其他可發射金屬或子彈具有殺傷
力之各式槍砲者，處無期徒刑或5年以上有期徒刑，併科新臺幣1
千萬元以下罰金。
未經許可，轉讓、出租或出借前項所列槍枝者，處 5 年以上有期
徒刑，併科新臺幣 1 千萬元以下罰金。
意圖供自己或他人犯罪之用，而犯前二項之罪者，處無期徒刑或
 7 年以上有期徒刑，併科新臺幣 1 千萬元以下罰金。
未經許可，持有、寄藏或意圖販賣而陳列第 1 項所列槍枝者，處
 3年以上10年以下有期徒刑，併科新臺幣700萬元以下罰金。
第 1 項至第 3 項之未遂犯罰之。


司法院資訊處製作；財團法人民間司法改革基金會備份。
